臺灣臺北地方法院民事判決　　　　　　 99年度勞訴字第316號
原　　　告　陳秀玲
被　　　告　中國合成橡膠股份有限公司
法定代理人　辜成允
被　　　告　台灣水泥股份有限公司
法定代理人　辜成允
共　　　同
訴訟代理人　張仁龍律師
　　　　　　林攸彥律師
上列當事人間請求交付服務證明書等事件，本院於民國100年2月
17日言詞辯論終結，判決如下：
    主  文
被告中國合成橡膠股份有限公司應發給載明原告自民國九十七年
四月一日起至民國九十七年十一月十四日止之服務證明書予原告
。
被告台灣水泥股份有限公司應發給載明原告自民國九十六年八月
二十一日起至民國九十七年三月三十一日止之服務證明書予原告
。
訴訟費用（除撤回部分外）由被告負擔。
    事實及理由
一、原告主張：伊自民國96年8月21日起受僱於被告台灣水泥股
    份有限公司（下稱台泥公司），嗣於97年4月1日經台泥公司
    轉調至被告中國合成橡膠股份有限公司（下稱中橡公司）擔
    任財務協理一職，後伊於97年11月14日自請由中橡公司離職
    。伊於離職後，向被告請求發給服務證明書，被告均置之不
    理，伊乃提起本件訴訟。中橡公司於伊提起本件訴訟後，雖
    於98年5月25日核發離職證明書（下稱系爭離職證明書）予
    伊，惟該系爭離職證明書記載伊任職期間為96年8月21日起
    至97年11月14日，與伊任職中橡公司之時間不符，且中橡公
    司所核發之系爭離職證明書備註欄記載：「此員於離職時雖
    已繳回本公司配發工作使用之筆記型電腦，惟本公司嗣後發
    現原告已將該筆記型電腦內之電子郵件檔案全數刪除，且無
    法完全復原。」等語與事實不符，蓋伊離職時業已辦妥移交
    手續，而伊僅刪除公司均有備份之部分電子郵件，並非全部
    電子郵件。另依實務之見解，雇主不得於離職證明書記載不
    利於勞工就業之事項，中橡公司所核發之系爭離職證明書備
    註欄之記載，即係不利於伊之記載，應為法之所不許，中橡
    公司自應重新開立未載不利於伊事項之服務證明書等情。為
    此，爰依勞動基準法（下稱勞基法）第19條規定，提起本訴
    。並聲明：(一)中橡公司應發給載明伊自97年4月1日起至97年
    11月14日止之服務證明書予伊。(二)台泥公司應發給載明伊自
    96年8月21日起至97年3月31日止之服務證明書予伊。
二、台泥公司則以：伊與原告間因勞動契約所生之權利義務，已
    由中橡公司承受，此詳原告與中橡公司間之聘用書明白記載
    ：「試用/聘僱：...追溯於台灣水泥（股）服務年資，自96
    年8月21日起生效。」等語即明。原告與伊間自96年8月21日
    起至97年3月31日止之聘雇關係既已由中橡公司承受，則由
    中橡公司開立就原告於伊及中橡公司之任職期間之服務證明
    書實為已足，而中橡公司業已開立服務證明書且交付原告，
    原告仍請求伊開立服務證明書，並無理由等語，資為抗辯。
    並聲明：原告之訴駁回。
三、中橡公司則以：伊已於98年5月25日核發系爭離職證明書予
    原告，且已載明原告之姓名、出生日期、身分證字號、任職
    部門、職稱、任職期間等內容，合於離職證明書所需之全部
    要件，原告再為請求，即無理由。至系爭離職證明書備註欄
    如上之記載，確係因原告於離職時竟然私自將公司配發工作
    使用之筆記型電腦中之電子郵件檔案全數刪除，無法復原，
    此係與原告工作表現有關事項，且與事實相符，即無不得記
    載之法律限制等語，資為抗辯。並聲明：原告之訴駁回。
四、兩造不爭執與爭執事項：
  (一)兩造不爭執事項：
  1.原告自96年8月21日起受僱於台泥公司，嗣於97年4月1日經
    台泥公司轉調至中橡公司擔任財務協理職務，原告與台泥公
    司、中橡公司間分別存有僱傭契約關係，並有勞基法之適用
    。
  2.原告於97年11月14日向中橡公司自請離職。
  3.中橡公司於98年5月25日發給原告記載任職期間為96年8月21
    日起至97年11月14日止，備註欄並附記「此員於離職時雖已
    繳回被告中國合成橡膠公司配發工作使用之筆記型電腦，惟
    被告中國合成橡膠公司嗣後發現原告已將該筆記型電腦內之
    電子郵件檔案全數刪除，且無法完全復原。」等語之離職證
    明書。
  (二)兩造爭執事項：原告依勞基法第19條規定，請求台泥公司及
    中橡公司發給服務證明書，有無理由？
五、得心證之理由：
  (一)按勞動契約終止時，勞工如請求發給服務證明書，雇主或其
    代理人不得拒絕。勞基法第19條定有明文。此係為便利勞工
    謀求新職，以證明其工作經驗，勞基法規定雇主有發給服務
    證明書之義務，此項規定不限於何種情形之解僱，雇主均負
    有發給義務。至證明書之內容勞基法雖未規定，惟參諸勞基
    法第1條為保障勞工權益之規定，自不得意圖阻礙勞工就業
    ，而記載不利於勞工就業之事項。
  (二)查原告自96年8月21日起至97年3月31日止受僱於台泥公司之
    事實，既為兩造所不爭執，則原告依勞基法第19條之規定，
    請求台泥公司發給載明原告自96年8月21日起至97年3月31
    日止之服務證明書，自屬有據。至台泥公司抗辯伊與原告間
    因勞動契約所生之權利義務，已由中橡公司承受，此詳原告
    與中橡公司間之聘用書即明云云。惟觀諸原告與中橡公司間
    之聘用書，其上僅係記載：「追溯於台灣水泥（股）服務年
    資，自96年8月21日起生效。」等語（見卷第52頁），足知
    中橡公司僅係承認原告在台泥公司之服務年資，尚難憑此即
    認中橡公司有承受原告與台泥公司間因勞動契約所生之權利
    義務。是台泥公司之抗辯，自不足採。
  (三)次查原告自97年4月1日起至97年11月14日止受僱於中橡公司
    一情，為兩造所不爭執，依上開規定及說明，雇主即中橡公
    司自負有發給服務證明書之義務。中橡公司雖於原告提起本
    件訴訟後，於98年5月25日開立系爭離職證明書交付原告，
    惟系爭離職證明書備註欄所載事項不利於原告而為原告所不
    能接受。觀諸系爭離職證明書備註欄記載：「此員於離職時
    雖已繳回本公司配發工作使用之筆記型電腦，惟本公司嗣後
    發現原告已將該筆記型電腦內之電子郵件檔案全數刪除，且
    無法完全復原。」等語（見卷第56頁），雖據證人溫義清到
    庭證述，伊在原告電腦中發現原告全部之電子郵件都沒有了
    等語，惟證人溫義清亦證述，伊係在原告離職後之一、兩天
    接獲中橡公司之人事部門提出需求，要找原告使用電腦之交
    接資料，而原告離職後，原告之電腦係在原告原來之辦公桌
    ，非張彩雲交給伊等語（見卷第66-68頁）。然原告離職時
    ，原告之2台電腦係移交予張彩雲，非移交予證人，有原告
    離職移交清冊一份附卷足稽（見卷第122-130頁），且證人
    溫義清係在原告離職後之一、兩天始開啟原告之電腦，則在
    原告離職後之一、兩天中是否有人開啟原告電腦，即有疑義
    ，中橡公司抗辯系爭離職證明書備註欄所載理由與事實相符
    ，尚難採取。況系爭離職證書備註欄所載上開事項與原告工
    作經驗無必然關聯，中橡公司於系爭離職證書備註欄所為上
    開記載，顯然不利於原告持以謀求新職，揆諸前揭說明，中
    橡公司所交付之系爭離職證明書自非合法。中橡公司所交付
    之系爭離職證明書既非合法，原告依勞基法第19條規定，請
    求中橡公司交付不得記載不利於原告事項之離職證明書，核
    屬可採。至中橡公司雖援引基隆地方法院97年度勞訴字第7
    號民事判決，以為抗辯。惟該判決業經臺灣高等法院以97年
    度勞上易字第95號判決認定雇主不得開立記載不利於勞工事
    項之服務證明書而廢棄，有臺灣高等法院97年度勞上易字第
    95號判決在卷可憑（見卷第131-137頁），故本院自不受上
    揭基隆地方法院判決之拘束。另中橡公司雖請求傳喚張彩雲
    ，擬證明其於原告離職後未更動原告電腦云云，然縱張彩雲
    於原告離職後未更動原告電腦，尚無法證明無他人更動原告
    電腦，且依勞基法第1條為保障勞工權益之規定，中橡公司
    自不得開立有記載不利於原告事項之服務證明書，業經本院
    審認如上，自無再傳喚張彩雲之必要，併此敘明。
六、綜上所述，原告依勞基法第19條規定，請求台泥公司及中橡
    公司發給服務證明書，洵屬有據。從而，原告請求(一)中橡公
    司應發給載明原告自97年4月1日起至97年11月14日止之服務
    證明書予原告。(二)台泥公司應發給載明原告自96年8月21 日
    起至97年3月31日止之服務證明書予原告，為有理由，應予
    准許。
七、本件事證已臻明確，兩造其餘之主張、陳述及所提之證據，
    經本院審酌後，認均不足以影響本判決之結果，均毋庸一一
    論述，附此敘明。
八、據上論結，本件原告之訴為有理由，依民事訴訟法第78條、
    第85條第1項，判決如主文。
中    華    民    國    100    年    3    月     4    日
                  勞工法庭      法  官  魏式瑜
以上正本係照原本作成
如對本判決上訴，須於判決送達後20日內向本院提出上訴狀。如
委任律師提起上訴者，應一併繳納上訴審裁判費。
中    華    民    國    100    年    3    月     4    日
                                書記官  曾鈺馨